臺灣臺北地方法院刑事判決　　　　　　　 96年度訴字第769號
　　公　訴　人　臺灣臺北地方法院檢察署檢察官
　　被　　　告　丙○○
　　　　　　　　　　　　（現於臺灣臺北看守所羈押中）
　　指定辯護人　本院公設辯護人甲○○
上列被告因強盜案件，經檢察官提起公訴（96年度偵緝字第1256
號），本院判決如下：
    主  文
丙○○竊盜，因脫免逮捕，而當場施以強暴，處有期徒刑伍年肆
月。
    事  實
一、丙○○意圖為自己不法之所有，於民國（下同）九十五年六
    月二十五日上午五時許，在臺北市萬華區艋舺公園內，因見
    戊○○在公園休憩、疏於防備之際，趁機坐在戊○○旁，徒
    手竊取戊○○放在身上之皮夾得手，惟因立刻驚動戊○○，
    而戊○○見丙○○手持其皮夾，當場質問丙○○為何竊取其
    皮夾，並欲逮捕丙○○至警局報警處理。詎丙○○復為脫免
    逮捕，竟將所竊之皮夾丟棄地上，佯以不知其情，惟因戊○○抓著丙○○領口繼續質問，丙○○竟當場對戊○○出手傷
    害，並勒脖子、將之壓在地上，施以強暴，致戊○○因而受
    有前頭部皮下瘀血、左上臂部擦傷及皮下瘀血、左小腿部及
    左外踝部擦傷暨背部處皮下瘀血等傷害（傷害部分未據告訴
    ），而戊○○被壓制地上，難以抗拒之際，適有不詳之計程
    車司機見狀上前搭救，朝丙○○頭部揮拳，使丙○○未及將
    扭打時掉落之手機及原掛胸前一起掉落之佛珠拾起，隨即逃
    離現場。戊○○旋攜丙○○遺留之摩托羅拉牌手機（門號為
    0000000000號）一支及佛珠一、二顆，至警局報
    案，並帶同警員至現場，扣得丙○○掉落在現場之其餘佛珠
    （總計共九顆），嗣警依行動電話所撥出之門號，聯絡丙○○之子乙○○，得悉丙○○曾使用手機，而循線查知上情。
二、案經臺北市政府警察局萬華分局報告臺灣臺北地方法院檢察
    署檢察官偵查起訴。
    理  由
一、訊據被告丙○○固不否認曾使用0000000000號門
    號，撥打電話予其子乙○○，且對艋舺公園拿皮夾跟人打架
    之事知悉等情，惟矢口否認有何準強盜之犯行，辯稱：我於
    上揭時間，人並非在艋舺公園，係在西藏路、萬大路紅綠燈
    處發房屋買賣傳單，五點可能跟我哥哥在睡覺，我們同睡一
    間，當天七點有朋友帶我去發傳單，故偷竊戊○○財物而施
    強暴者其實係哥哥丁○○，我會知道上情，因丁○○有跟我
    說他到公園時有拿人家皮夾且與人打架，我是冤枉的云云。
    辯護人辯護意旨略以：被告於警詢、偵查中及本院時均否認
    竊盜、準強盜犯行，依據證人戊○○於本院之證述，竊嫌並
    無將皮夾置於自己實力支配之下，證人抓住竊嫌胸口質問，
    即將皮夾撿回，被告所為僅犯竊盜未遂罪。又被告為六十二
    歲老者，以發傳單、撿回收物為生，無戴佛珠習慣，亦無於
    清晨至公園活動，且扣案手機，雖經警員己○○於偵查中證
    稱被告之子乙○○說該手機為其父即被告在使用，但尚無對
    乙○○製筆錄，亦無對乙○○再查被告使用該手機之情況，
    證人丁○○到庭，其為被告之兄，長相與被告雷同，證人戊○○與竊嫌片刻接觸，對在場被告及其兄相片予以指認，極
    易出錯！被告堅稱本件非伊所為，告訴人之指認是否有誤，
    仍待詳查等語。
二、按被告以外之人於審判外之言詞或書面陳述，除法律有規定
    者外，不得作為證據，刑事訴訟法第一百五十九條第一項定
    有明文，被害人戊○○於警詢時之指訴，係於審判外之陳述
    ，且經被告辯護人爭執（見本院卷九十六年六月七日準備程
    序筆錄），自不得為證據，合先說明。
三、經查：
    （一）、被害人戊○○於本院審理時以證人身分結證稱：九
            十五年六月二十五日上午五時許，我在臺北市萬華
            區艋舺公園內，原來係和我同事聊天，後來因為我
            同事搭計程車走了，我在花圃那邊坐，有人過來坐
            我旁邊，伸手來拿我的皮包，當時我是坐著，我驚
            覺發現時，看到那人將我皮包往他旁邊一丟，然後
            ，我質疑他，他說係我自己掉的，我就說掉也是掉
            我的後面，怎麼可能掉到他右手邊，然後我就抓住
            他領口（胸口）問他為什麼要偷我皮包，他就一拳
            打過來，打到我的頭，但是哪一邊我記不起來，我
            有去驗傷。然後，我跟他扭打，因為他有帶佛珠，
            我扭打之間，扯下佛珠，我跟他一直扭打，後來被
            他壓在地上，他勾住我的脖子，勒了幾分鐘，排班
            的計程車司機看到就過來打了他好幾拳，他才跑掉
            ，他跑掉之後，我看到他的手機掉了，我就去撿他
            的手機和佛珠約一、二顆，馬上就到桂林派出所向
            值班警員己○○報案，警員再帶我回現場找其他被
            告遺落之佛珠。我有近視、老花眼均約一百多度，
            有一眼近視二百多度，案發時，我也有戴眼鏡，（
            經指認被告）我確認在庭之被告即係當日偷竊我皮
            包與我扭打之人。因為從我抓住他、與他扭打之過
            程中，約有十幾分鐘，他是理平頭、髮色是灰白色
            的，當時係夏天，天色已亮，至於他有無牙齒，我
            沒有注意到，被告蹲著勒住我脖子，我倒在地上，
            沒辦法掙脫，還好計程車司機幫我，才能掙脫等語
            （見本院九十六年七月十一日、七月十七日審判筆
            錄）。
    （二）、被害人戊○○因被告施以強暴，而受有前頸部皮下
            瘀血、左上臂部擦傷及皮下瘀傷、左小腿部及左外
            踝部擦傷暨背部數處皮下瘀血等傷害，有診斷書在
            卷可稽（見偵字偵查卷第七頁），核其所受之傷害
            ，與其前證述之情節並無相悖，是以，被害人劉瑞
            鏞於本院之證述，即非無據。
    （三）、被告雖於本院審理時以前詞置辯，然而，被告於警
            詢、偵查中及本院訊問時，對其曾使用現場竊嫌遺
            落之扣案手機之門號撥打電話予其子，以及知悉臺
            北市萬華區艋舺公園內有發生拿皮夾、打架情事，
            已供述不諱（見偵緝字偵查卷第二十至二一頁、第
            四六頁、本院聲羈卷第五頁正反頁），僅一再推諉
            電話係其兄丁○○所有，由伊向丁○○借手機使用
            ，而竊盜、與人打架亦丁○○所為云云，惟證人（
            即警員）己○○於偵查中結證稱：我們於案發當日
            ，試撥扣案手機，知道扣案手機門號為00000
            00000號，又從行動電話之去電紀錄撥打電話
            ，被告之子乙○○接電話，我當日有請乙○○到派
            出所來，他來指認說此支門號即其父丙○○使用，
            並對調到之刑事檔案照片指認其父丙○○等語（見
            偵字偵查卷第三六頁、偵緝字偵查卷第四七頁），
            是以，被告曾為扣案手機內門號之使用人，警方係
            循手機通聯情形查獲被告，應無疑義。另外，被害
            人戊○○於偵查時，即已指明竊取皮夾後與之扭打
            者，即為被告丙○○，並非丁○○，又稱：我指認
            係看丙○○的人，高度差不多，所以確定等語（見
            偵字偵查卷第二六頁、偵緝字偵查卷第四八頁），
            且其於本院時再度指認確為被告犯罪，復稱：證人
            丁○○之照片看來不太像當日偷皮夾之人，因從外
            表看起來，五官、表情不太像，事發當天，我與竊
            嫌接觸、扭打很久，我看丁○○照片不太像，我觀
            察庭上被告身形體格，應該是當日對我行竊之人沒
            錯等語（見本院卷九十六年七月十七日審判筆錄）
            ，足認證人前揭指認確經詳以觀察、辨認而為之，
            佐以被害人戊○○前與被告素昧平生，自無刻意誣
            陷被告、掩飾被告之兄丁○○之理，其指認係被告
            為前述犯行，難認有何瑕疵，被告卻一再辯以係其
            兄丁○○涉案云云，顯屬無據。
    （四）、證人（被告之兄）丁○○於本院審理時則具結證稱
            ：九十五年六月時，我自己住在西昌街，當時楊武
            雄沒地方睡覺，我看他這樣，想說反正我作生意，
            他可以去我那邊睡，我有跟房東說。我在康定路和
            廣州街路邊擺攤，賣鞋子、衣服，舊衣類的，我不
            曾將手機借我弟丙○○用，我係晚上擺攤，擺到天
            亮大約七點多，九十五年六月二十五日早上五點多
            ，我沒有去艋舺公園，也未與人發生衝突，我作生
            意都來不及了。我之前沒有將佛珠丟掉或掉在別的
            地方過，我髮色有白、有黑，不曾染過頭髮，長了
            就去剪。我也沒有向我弟弟丙○○說過我有與人打
            架，但約九十五年四月我出監後不久，我有說過我
            皮包丟掉，去報案之事。我沒有扣案這種佛珠，我
            有的係比較小顆，且都木質的比較多等語（見本院
            卷九十六年八月一日審判筆錄），顯與被告前揭所
            辯情節相異。復徵以依法務部戶役政作業系統及刑
            事警察局個人刑事檔案資料，證人丁○○係三十一
            年出生、身高一五九公分，被告係三十四年出生、
            身高一六七公分，兩人相差三歲、身高相距八公分
            ，且當庭觀察被告與證人丁○○之外貌，雖為兄弟
            ，然被告髮色白、證人丁○○髮色黑白相間，且長
            相及舉止、神態亦均不同，有卷附照片共三幀可參
            ，被害人戊○○係近身目睹被告外形、神色，又屢
            次當庭端詳被告外貌特徵後指認明確，當無誤認可
            能性，此部分事實以臻明瞭，被告辯護人請求第三
            度傳被害人戊○○到庭，同時對被告及證人丁○○
            進行指認，本院認無必要。況且，被告於本院時先
            辯稱犯案時在工作發傳單云云，經公訴人當場質疑
            當時為清晨五時許後，又辯稱與其兄丁○○同住同
            睡云云，然又指本案為丁○○犯案，顯然自相矛盾
            ，據此，益徵被告所辯，無非僅為卸責脫免之詞，
            難以採信。
    （五）、此外，尚有扣案手機（含ＳＩＭ卡）一支及斷線佛
            珠一串可稽，被告著手實施竊盜犯行後，為脫免逮
            捕，對告訴人施以強暴手段之犯行，堪以認定。被
            告前開所辯，不足採信。被告及辯護人雖請求調閱
            扣案手機門號之通聯紀錄及公園之監視錄影帶，惟
            兩者均因逾保存期間而無法調閱，有本院電話紀錄
            三紙、臺灣大哥大股份有限公司函一紙存卷可查，
            附此說明。綜上，本件事證明確，被告犯行已臻明
            確，自應依法論科。
四、論罪科刑的理由：
    （一）、按刑法準強盜罪，係以竊盜或搶奪為前提，在脫免
            逮捕之情形，其竊盜或搶奪既遂者，即以強盜既遂
            論，如竊盜或搶奪為未遂，即以強盜未遂論（最高
            法院六十八年臺上字第二七七二號判例意旨可供參
            照），核被告所為，係犯刑法第三百二十九條之準
            強盜罪，應依刑法第三百二十八條第一項論科。被
            告著手竊盜犯行，將被害人之皮夾取走後，因遭被
            害人發覺，始將皮夾往旁一丟，業經證人戊○○證
            述無誤，其顯然已將被害人皮夾置於自己實力支配
            之下而既遂，被告辯護人將被告因圖卸責而棄置贓
            物之事後行為，認其係犯竊盜未遂罪，容有違誤。
            又被告係以出手傷害、勒住被害人戊○○脖子，將
            之壓制地上方式，使被害人無法掙脫，確屬當場施
            以強暴行為（大法官釋字第六三○號解釋意旨參照
            ）。
    （二）、爰審酌被告前有觀察、勒戒紀錄之素行，有臺灣高
            等法院被告前案紀錄表可按，其並無難以謀生情形
            ，卻為貪圖不法利益竊盜，且於遭發覺犯行時，竟
            為脫免逮捕予以反擊為強暴行為，其犯罪之手段惡
            劣，對社會治安生不良影響，並導致被害人受傷，
            犯罪所生危害非輕，又其於犯罪後一再否認犯行，
            甚將罪責推諉由其兄承擔，嚴重浪費司法有限資源
            ，未見悔意等一切情狀，量處如主文所示之刑。
    （三）、扣案手機、斷線佛珠等物，乃證明被告犯罪之物證
            ，均非供其犯竊盜、準強盜犯行所用之物，與本案
            犯行無涉，爰不為沒收之諭知，併予說明。
據上論斷，應依刑事訴訟法第二百九十九條第一項前段，刑法第
三百二十九條、第三百二十八條第一項，判決如主文。
本案經檢察官黃惠敏、許鈺茹到庭執行職務。
中　　華　　民　　國　　96　　年　 　8　　月　　15　　日
　　　　　　　　　刑事第十六庭審判長法　 官　蔡守訓
                                    法   官  吳定亞
                                    法   官  徐千惠
以上正本證明與原本無異。
如不服本判決，應於判決送達後10日內，向本院提出上訴狀。
　　　　　　　　　　　　　　　          　書記官　李典育
中　　華　　民　　國　　96　　年　　8 　　月　　16　　日
附錄本案論罪科刑法條：
刑法第三百二十八條
意圖為自己或第三人不法之所有，以強暴、脅迫、藥劑、催眠術
或他法，至使不能抗拒，而取他人之物或使其交付者，為強盜罪
，處五年以上有期徒刑。
以前項方法得財產上不法之利益或使第三人得之者，亦同。
犯強盜罪因而致人於死者，處死刑、無期徒刑或十年以上有期徒
刑；致重傷者，處無期徒刑或七年以上有期徒刑。
第一項及第二項之未遂犯罰之。
預備犯強盜罪者，處一年以下有期徒刑、拘役或三千元以下罰金
。
刑法第三百二十九條
竊盜或搶奪，因防護贓物、脫免逮捕或湮滅罪證，而當場施以強
暴脅迫者，以強盜論。
